福建高等法院金門分院刑事裁定
111年度毒抗字第2號
抗  告  人  
即  被  告  蔡世軒



上列抗告人即被告因違反毒品危害防制條例案件，不服福建金門
地方法院中華民國111年2月25日111年度毒聲字第14號裁定（聲
請案號：福建金門地方檢察署111年度聲觀字第14號），提起抗
告，本院裁定如下：
    主  文
抗告駁回。                                              
    理  由
一、原裁定意旨略以：抗告人蔡世軒基於施用第二級毒品MDMA（
    3,4亞甲基雙氧甲基安非他命）之犯意，於民國110年9月13
    日21時34分為警採尿往前回溯120小時內之某時許，在不詳
    地點，將含有第二級毒品MDMA成分之毒品咖啡包泡水後飲用
    之方式施用1次。嗣經警於上開時間，得其同意採集尿液送
    驗結果，呈現MDMA陽性反應，是抗告人有施用第二級毒品之
    行為。又抗告人未曾因施用毒品案件，經法院裁定送觀察、
    勒戒，爰依檢察官之聲請，依毒品危害防制條例第20條第1
    項規定，裁定抗告人應送勒戒處所觀察、勒戒等語。
二、抗告意旨略以：伊自始未經檢察官諭知欲依法聲請觀察、勒
    戒之保安處分，無從為詳實答辯，容有違反正當法律程序侵
    害伊之聽審權，且檢察官聲請書未敘明斟酌伊之具體情形，
    認定聲請觀察、勒戒較緩起訴戒癮治療有其必要性、合理性
    ，顯有裁量瑕疵情事。另原審未審酌伊之生活狀況、家庭背
    景、經濟狀態、對毒品是否過度依賴而得自主戒治等情，逕
    予准許檢察官之聲請，亦有裁定理由不當情事。且伊於案發
    時年僅23歲，非久歷世事之人，且不知咖啡包內裝成分而誤
    為施用，尚非有重大毒癮之人，應無再犯疑慮，且伊已有悔
    悟，基於人身自由之保障及刑法謙抑性之立法本旨，應採取
    較輕之戒癮治療方式。爰請鈞院裁定令伊自費至醫療院所戒
    癮治療等，並給予緩起訴處分云云。
三、經查：
  ㈠按犯第10條之罪者，檢察官應聲請法院裁定，令被告入勒戒
    處所觀察、勒戒，其期間不得逾2月。毒品危害防制條例第2
    0條第1項定有明文。
  ㈡抗告人前因另案為警詢問，得其同意採集尿液送請鑑定，以
    一般毒藥物GC/MS、LC/IT/MS、LC/QTOF/MS篩檢分析法為定
    性篩驗，及以LC/MS/MS定量分析法為定量檢驗結果，檢出甲
    基安非他命、MDA（3,4亞甲基雙氧安非他命）及MDMA成分（
    聲請書及原裁定均漏載甲基安非他命、MDA，由本院依職權
    予以補充），有警詢筆錄、毒品人口尿液檢體採集送驗紀錄
    總表、法務部法醫研究所法醫毒字第1106107001號毒物化學
    鑑定書、金門縣警察局偵辦毒品案件尿液檢體監管紀錄表、
    金門縣警察局金湖分局勘察採證同意書在卷可稽（見警卷第
    2-21、26、28-30頁）。參以被告於檢察官訊問時供承：我
    以前有施用過毒品咖啡包。於110年5月6日買8包毒品咖啡包
    ，都吃完了。於110年7月初買8包毒品咖啡包，這次買的與
    之前用的咖啡包感覺類似，會有亢奮的感覺；復於檢察事務
    官詢問時自陳：知道咖啡包是毒品咖啡包，採尿前確實有施
    用，以水沖泡後，以飲用的方式施用，時間地點忘記了，承
    認施用毒品等語明確（見毒偵卷第17-18、27-28頁）。衡以
    咖啡包為混合式毒品，有高度可能性含有第二級毒品成分，
    且依抗告人所述，其應非第一次施用毒品咖啡包，此情自為
    抗告人可以預見，卻仍執意施用，其有施用第二級毒品之不
    確定故意，至為明確，抗告人辯稱不知咖啡包內裝成分而誤
    為施用云云，並不足採。是抗告人施用第二級毒品之犯行堪
    以認定。又抗告人前未曾因施用毒品案件，經法院裁定送觀
    察、勒戒，有臺灣高等法院被告前案紀錄表在卷可查，自應
    令觀察、勒戒。則原裁定以抗告人確有犯施用第二級毒品之
    事實，而裁定令入勒戒處所觀察、勒戒，核其認事用法，並
    無違誤。
  ㈢抗告意旨雖執前詞指摘原裁定不當。惟查：
　　⒈毒品危害防制條例關於觀察、勒戒之規定，乃係導入一療
      程觀念，針對受處分人將來之危險所為預防、矯治措施之
      保安處分，目的係在戒除受處分人施用毒品身癮及心癮之
      措施，以達教化與治療之目的，其立法意旨在幫助施用毒
      品者戒毒，非屬懲戒行為人之性質，核與刑罰執行之目的
      不同，且此為法律之強制規定。除施用毒品者於犯罪未發
      覺前，依該條例第21條第1項規定，自動向衛生福利部指
      定之醫療機構請求治療，醫療機構免將其送法院或檢察機
      關，或由檢察官依同條例第24條第1項規定，依職權為附
      命完成戒癮治療之緩起訴處分之情形外，凡違反同條例第
      10條之規定，檢察官即應依同條例第20條第1項規定，向
      法院提出聲請裁定令入勒戒處所觀察、勒戒。又檢察官是
      否對施用毒品者之被告為緩起訴處分，依刑事訴訟法第25
      3條之1第1項規定，應「參酌刑法第57條所列事項及公共
      利益之維護」，並「認以緩起訴為適當者」，妥為斟酌、
      裁量予以決定。被告並非當然享有為附命完成戒癮治療之
      緩起訴處分之權利，縱提出該項聲請或表明希望檢察官緩
      起訴附命完成戒癮治療之處分，亦僅在促請檢察官注意得
      否予以適用，檢察官並不受被告聲請或陳述意願之拘束。
      是檢察官就此裁量權之行使苟無濫用或不當情形，自不得
      任意指為違法（最高法院103年度台上字第2464號判決參
      照）。而檢察官經裁量結果，如認為適於為緩起訴處分者
      ，固須於緩起訴處分中說明其判斷之依據，惟其如認為應
      向法院聲請觀察、勒戒者，此時因係適用原則而非例外規
      定，自無需贅語交代不適於為緩起訴處分之理由。
　　⒉本件抗告人雖屬初犯施用毒品犯行，然依抗告人於警詢自
      陳其壓力大，需要藉由施用毒品咖啡包紓壓等語。及其於
      上開檢察官訊問及檢察事務官詢問時供承施用毒品咖啡包
      等情節，可見其施用毒品期間非短，有相當毒癮，且所述
      核與通訊監察譯文相符，亦見其平日即可透過管道購買毒
      品咖啡包，此有警詢筆錄、通訊監察譯文等在卷可憑(見
      警卷第2-21頁)。則檢察官就本案於考量刑法第57條所列
      事項與公共利益之維護，逕行聲請對抗告人觀察、勒戒，
      其裁量之職權行使並無濫用或違法不當情形，應予尊重。
　　⒊另觀諸毒品危害防制條例之全文，並無課予檢察官於聲請
      觀察、勒戒裁定前，應訊問被告是否同意觀察、勒戒或應
      先行評估之規定，而是否給予被告為附命條件之緩起訴處
      分，事屬刑事訴訟法第253條之1第1項及第253條之2特別
      賦予檢察官之職權，被告本無聲請檢察官為緩起訴之權利
      ，業如前述。而本件檢察官既已於偵訊時，詢問抗告人有
      無補充意見等語，此有偵訊筆錄在卷可考，即難謂有何違
      反正當法律程序或侵害抗告人聽審權等情。從而，抗告意
      旨指摘檢察官侵害其聽審權且有裁量瑕疵等情事云云，容
      非可採。
　　⒋又經檢察官向法院提出觀察、勒戒聲請者，法院原則上應
      予尊重，僅得為准駁之裁定，並無自由斟酌以其他方式替
      代或得以其他原因免予執行之權。是抗告意旨以原審未審
      酌其生活、家庭狀況等各情，有理由不當情事，並以其行
      為時為23歲，業已悛悔等為由，請求本院以其他替代方案
      ，免除其入勒戒處所觀察勒戒，並為緩起訴處分云云，難
      認有據。
四、綜上所述，檢察官審酌本案各情後，向原審聲請對抗告人為
    觀察、勒戒，尚難認其有侵害抗告人之聽審權，或裁量有何
    違法或明顯失當之處。而原審依檢察官之聲請，裁定抗告人
    應送勒戒處所觀察、勒戒，除原裁定主文欄漏未諭知「其期
    間不得逾二月」，然已於理由欄敘及依毒品危害防制條例第
    20條第1項規定，及贅引同條第3項規定部分，由本院逕予說
    明補正外，經核並無不合。抗告人猶執前詞提起本件抗告，
    為無理由，應予駁回。
據上論斷，應依刑事訴訟法第412條，裁定如主文。
中　　華　　民　　國　　111 　年　　4 　　月　　 8　　日
                  刑事庭審判長法　官　陳真真
                              法　官　張　震
                              法　官　許志龍
以上正本證明與原本無異。
本件不得再抗告。
                              書記官  方柏濤
中　　華　　民　　國　　111 　年　　4 　　月　　 8　　日